臺北高等行政法院判決
　　　　　　　　　　　　　93年度簡字第01070號
原　　　告　甲○○
被　　　告　臺北市政府環境保護局
代　表　人　陳永仁（局長）住同上
訴訟代理人　乙○○
　　　　　　丙○○
上列當事人間因空氣污染防制法事件，原告不服臺北市政府中華
民國93年7月2日府訴字第09309413600號訴願決定，提起行政訴
訟。本院判決如下：
　　主  文
原告之訴駁回。
訴訟費用由原告負擔。
　　事  實
一、事實概要：本案係被告執行「92年度柴油車動力計排煙檢測
    及油品檢測計畫」，於民國92年12月17日10時37分，在台北
    市○○區○○路141巷23號建明汽車客運股份有限公司（以
    下簡稱建明公司）內湖廠，採集屬該公司所有，由原告駕駛
    之AH－011號營業大客車使用油品（樣品編號：D00－00000
    ），前開油品樣品經檢驗結果，硫含量達0.044％，超過法
    定管制標準（0.035％），被告乃以93年1月15日Ｚ000000000
    號交通工具違反空氣污染防制法案件通知書予以告發，並以
    93 年2月5日大字第A00000000號執行違反空氣污染防制法案
    件處分書，處以原告新台幣（下同）5萬元罰鍰。原告不服
    ，提起訴願，遭決定駁回，原告猶未甘服，遂向本院提起行
    政訴訟。
二、兩造之主張：
甲、原告起訴意旨略以：
  (一)按空氣污染防制法第3條規定：「本法所稱主管機關：．．
    ．在直轄市為直轄市政府．．．」第36條第1項規定：「製
    造、進口、販賣或使用供交通工具用之燃料，應符合中央主
    管機關所定燃料種類之成分標準及性能標準。但專供出口者
    ，不在此限。」第64條規定：「違反第36條第1項、第2項或
    依第3項所定管理辦法者，處使用人新臺幣5千元以上10萬元
    以下罰鍰；處製造、販賣或進口者新臺幣10萬元以上100萬
    元以下罰鍰，並通知限期改善，屆期未完成改善者，按日連
    續處罰。」，另車用汽柴油成分及性能管制標準第4條規定
    ：「柴油成分標準，．．．項目─硫含量．．．標準值─
    0.035wt％，max．．．」、交通工具違反空氣污染防制法裁
    罰準則第2條第1項規定：「違反本法第36條規定，使用柴油
    不符合成分標準者，依下列規定處罰使用人．．．二、硫含
    量超過管制標準而未超過0.1wt％者，其為小型車每次處新
    臺幣2萬元，其為大型車每次處新臺幣5萬元。」、刑事訴訟
    法第154條規定：「犯罪事實應依證據認定之，無證據不得
    推定其犯罪事實。」第301條第1項規定：「不能證明被告犯
    罪或其行為不罰者，應諭知無罪之判決。」、行政法院39年
    度判字第2號判例：「當事人主張事實，須負舉證責任，倘
    所提出之證據，不足為其主張事實之證明，自不能認其主張
    之事實為真實。又行政官署對於人民有所處罰，必須確實證
    明其違法之事實。倘不能確實證明違法事實之存在，其處罰
    即不能認為合法。」
  (二)原告係受僱建明公司，所駕駛之大客車AH－011號也屬該公
    司所有，該公司為配合政府法令響應環保，所使用之燃油乃
    是中國石油股份有限公司（以下簡稱中油公司）所生產之高
    級柴油；當時一併抽檢的還包括該公司加油機，而加油機抽
    檢結果為合格，為何同樣的燃油被告結果竟有不同數據？不
    同檢測數據，處罰金額卻一樣？被告之作法原告實難心服。
  (三)原告92年12月17日向中油公司購進柴油其檢驗報告含硫值
    0.024％。中油公司之油品經國家檢驗（CNS）合格才准出售
    ，原告只相信中油公司所提供之含硫檢驗報告。原告從未添
    加任何化學物質，為何當日受檢車輛之含硫量立即高達
    0.044％，原告的儲油槽經台北市政府建設局准予設置，則
    本件如有含硫量過高，亦應由中油公司負責，而非責付原告
    承擔違規之責任。
  (四)被告委託私人機構「瑩諮科技股份有限公司」高雄檢驗室之
    油品檢驗，其檢驗儀器是否符合度量衡檢驗局之規定？其檢
    驗流程是否符合國家CNS標準之規定？取樣人員是否經國家
    考試級格取得證照之技師？油品取樣所用之工具重覆使用未
    曾更新，取樣過程是否符合國家規定作業流程，確保無受污
    染？油品運送過程之保存方式是否符合國家規定之作業流程
    ？
  (五)原告與一般市井小民消費者無異，無法源要求原告購買檢測
    儀器或聘顧專業技師針對油品作不定時檢測與維護油品隨時
    保持再合格狀態，消費者完全相信中油公司油品經國家檢驗
    合格，更相信國家之檢驗絕對可靠、可信。但對於私人檢驗
    機構其檢驗之準確度之公信力存有相當大的質疑。政府主管
    機關不能就以一個私人機構所檢驗得到的數值，當作絕無瑕
    疵的依據，就作出處分。所以對於本次的檢測值無法令人信
    服，對於主管機關的草率提出抗議。
  (六)行政程序法第7條規定：「行政行為，應依下列原則為之：
    一、採取之方法應有助於目的之達成。二、有多種同樣能達
    成目的之方法時，應選擇對人民權益損害最少者。三、採取
    之方法所造成之損害不得與欲達成目的之利益顯失均衡。」
    第165條規定：「本法所稱行政指導，謂行政機關在其職權
    或所掌事務範圍內，為實現一定之行政目的，以輔導、協助
    、勸告、建議或其他不具法律上強制力之方法，促請特定人
    為一定作為或不件為之行為。」被告對於油品含硫量未盡行
    政輔導、協助、勸告、建議，未召開公聽會、說明會，並未
    函知原告油品含硫量之規定，率而處罰原告，有違比例原則
    。
  (七)犯罪事實應依證據認定之，無證據不得推定其犯罪事實。不
    能證明被告犯罪或其行為不罰者，應諭知無罪之判決。又行
    政官署對於人民有所處罰，必須確實證明其違法之事實。倘
    不能確實證明違法事實之存在，其處罰即不能認為合法。原
    告所駕駛之AH－011號營業大客營業大客車所使用之油品購
    自中油公司，中油公司之油品均合乎規定、被告之檢驗流程
    顯有瑕疵，已如前述，被告遽予核認原告涉嫌違反空氣污染
    防制法，自嫌速斷。被告之認事用法，顯有違誤，爰請求將
    原處分及訴願決定撤銷，庶維原告之合法權益。
乙、被告答辯意旨略以：
  (一)法令依據：
  1.按空氣污染防制法第36條第1項：「製造、進口、販賣或使
    用供交通工具用之燃料，應符合中央主管機關所定燃料種類
    之成分標準及性能標準。但專供出口者，不在此限。」，同
    法第64條：「違反第36條第1項、第2項或依第3項所定管理
    辦法者，處使用人新臺幣5千元以上10萬元以下罰鍰；．．
    ．。」。另依「車用汽柴油成分及性能管制標準」第4條規
    定：「柴油成分標準，如下表：硫含量：0.035wt%，max；．
    ．．。」。
  2.92年1月8日行政院環境保護署環署空字第0920000437號令修
    正發布之「交通工具違反空氣污染防制法裁罰準則」第2條
    第2項：「違反本法第36條規定，使用柴油不符合成分標準
    者，依下列規定處罰使用人：二、硫含量超過管制標準而未
    超過0.1wt%者，其為小型車每次處新臺幣2萬元，其為大型
    車每次處新臺幣5萬元。」。
  (二)調查經過及答辯意旨：
  1.卷查被告為執行「92年度柴油車動力計排煙檢測及油品檢測
    計畫」，於事實欄所述時、地採集屬建明公司所有，由原告
    駕駛之車號：AH－011營業大客車油品（樣品編號：D00 －
    00000），採樣記錄表已現場交請原告簽收確認，上揭油品
    樣品經送交合格專業檢驗機構，檢驗結果硫含量達0.044wt%
    ，超過管制標準（0.035wt%），被告乃依法掣單舉發，郵寄
    送達原告，並無違誤。
  2.次查有關原告主張係受僱建明公司，且系爭車輛也屬前揭公
    司所有，公司加油機抽檢結果合格，為何一樣的油有不同的
    結果乙節，查原告雖檢附中油公司基隆儲運處石門供油服務
    中心送貨單證明建明公司油槽之油品來源合法，且該油品樣
    品經被告抽測送驗結果，硫含量未超過管制標準，惟原告仍
    無法據此證明系爭車輛所使用之油品，其來源均加注自建明
    公司油槽之加油機，而逕以推斷二者係屬完全相同之油品，
    更遑論其檢測數據及結果應為相同；另被告執行油品抽測之
    樣品，均送交瑩諮科技股份有限公司檢驗，該公司係經行政
    院環境保護署核發許可從事柴油油品硫含量測定之機構，其
    檢測方法係依據行政院環境保護署公告之標準方法（NIEAA4
    43.71B）辦理，且檢驗室之檢測過程均符合品保、品管之規
    定，應無檢驗誤差之疑慮，是原告尚難以此為由而主張免責
    。
  3.末查有關原告主張不同檢測數據，處罰金額卻相同乙節，查
    按車輛使用柴油之硫含量超過管制標準係違反空氣污染防制
    法第36條第1項規定，依同法第64條及交通工具違反空氣污
    染防制法裁罰準則第2條規定，依車種類型及硫含量之不同
    ，處新臺幣2萬元至7萬5千元之罰鍰，經查系爭車輛屬大型
    車且檢驗結果硫含量超過管制標準（0.035wt%）而未超過
    0.1wt%，被告依前揭裁罰準則規定，處原告五萬元罰鍰，實
    無違誤，原告執此為辯，顯對法令有所誤解。本件原告使用
    硫含量超過標準之油品，違規事實明確，從而，被告依首揭
    法令規定，處原告5萬元罰鍰，並無不合，原處分請予維持
    。
  (三)綜上論述，本案訴訟狀所辯為無理由，敬請判決駁回原告之
    訴。
　　理  由
一、按空氣污染防制法第36條第1項規定：「製造、進口、販賣
    或使用供交通工具用之燃料，應符合中央主管機關所定燃料
    種類之成分標準及性能標準。但專供出口者，不在此限。」
    第64條規定：「違反第36條第1項、第2項或依第3項所定管
    理辦法者，處使用人新臺幣5千元以上10 萬元以下罰鍰；處
    製造、販賣或進口者新臺幣10萬元以上1 百萬元以下罰鍰，
    並通知限期改善，屆期未完成改善者，按日連續處罰。」車
    用汽柴油成分及性能管制標準第4條規定：「柴油成分標準
    ，．．．：項目─硫含量．．．標準值─0.035 wt%，max．
    ．．」、交通工具違反空氣污染防制法裁罰準則第2條第1項
    規定：「違反本法第36條規定，使用柴油不符合成分標準者
    ，依下列規定處罰使用人．．．：二、硫含量超過管制標準
    而未超過0.1wt%者，其為小型車每次處新臺幣2萬元，其為
    大型車每次處新臺幣5萬元。」
二、本件被告執行「92年度柴油車動力計排煙檢測及油品檢測計
    畫」，於92年12月17日10時37分許，在台北市○○區○○路
    141巷23號建明汽車客運股份有限公司內湖廠，採集屬該公
    司所有，由原告駕駛之AH－011號營業大客車使用油品，前
    開油品樣品經檢驗結果，硫含量達0.044％，超過法定管制
    標準（0.035％），被告乃以93年1月15日Ｚ000000000號交通
    工具違反空氣污染防制法案件通知書予以告發，並以93年2
    月5日大字第A00000000號執行違反空氣污染防制法案件處分
    書，處以原告5萬元罰鍰。原告不服，主張如事實欄所載。
三、經查：
  (一)被告為執行「92年度柴油車動力計排煙檢測及油品檢測計畫
    」，於事實欄所述時、地採集屬建明公司所有，由原告駕駛
    之車號：AH－011營業大客車油品（樣品編號：D00－00000
    ），採樣記錄表已現場交請原告簽收確認，上揭油品樣品經
    送交合格專業檢驗機構，檢驗結果硫含量達0.044wt% ，超
    過管制標準（0.035wt%），被告乃依法掣單舉發，郵寄送達
    原告，並無違誤。
  (二)有關原告主張係受僱建明公司，且系爭車輛也屬該公司所有
    ，公司加油機抽檢結果合格，為何一樣的油有不同的結果乙
    節；查原告雖檢附中石公司基隆儲運處石門供油服務中心送
    貨單證明建明公司油槽之油品來源合法，且該油品樣品經被
    告抽測送驗結果，硫含量未超過管制標準，惟原告仍無法據
    此證明系爭車輛所使用之油品，其來源均加注自建明汽車客
    運股份有限公司油槽之加油機，而逕以推斷二者係屬完全相
    同之油品，更遑論其檢測數據及結果應為相同；另被告執行
    油品抽測之樣品，均送交瑩諮科技股份有限公司檢驗，該公
    司係經行政院環境保護署核發許可從事柴油油品硫含量測定
    之機構，其檢測方法係依據行政院環境保護署公告之標準方
    法（NIEA A443.71B）辦理，且檢驗室之檢測過程均符合品
    保、品管之規定，應無檢驗誤差之疑慮，不因其係私人檢驗
    機構而不具公信力，並有該油品檢驗報告可按，是原告空言
    主張該機構檢驗有誤，尚非可採。
  (三)有關原告主張不同檢測數據，處罰金額卻相同乙節；按車輛
    使用柴油之硫含量超過管制標準係違反空氣污染防制法第36
    條第1項規定，依同法第64條及交通工具違反空氣污染防制
    法裁罰準則第2條規定，依車種類型及硫含量之不同，處新
    臺幣2萬元至7萬5千元之罰鍰，經查系爭車輛屬大型車且檢
    驗結果硫含量超過管制標準（0.035wt%）而未超過0.1wt%
    ，被告依前揭裁罰準則規定，處原告5萬元罰鍰，尚無違誤
    ，原告執此主張，顯有誤解。
  (四)至於原告訴稱被告對於油品含硫量未盡行政輔導、協助、勸
    告、建議，未召開公聽會、說明會，並未函知原告油品含硫
    量之規定，率而處罰原告，有違比例原則乙節。查空氣污染
    防制法及其相關規定並未有須踐行輔導說明，始得加以告發
    處分之相關規定；且使用供交通工具用之燃料，應符合中央
    主管機關所定燃料種類之成分標準及性能標準，乃交通工具
    使用人之法定義務，自不得以不知規定或行政機關是否廣為
    宣導而解免其責任，併此敘明。
四、綜上所述，原處分依法並無不合，訴願決定予以維持，亦無
    違誤；原告徒執前詞，訴請撤銷訴願決定及原處分，並無理
    由，應予駁回。
據上論結，本件原告之訴為無理由，爰依行政訴訟法第236條、
第195條第1項後段、第98條第3項前段，判決如主文。
中　　華　　民　　國　　94　年　　2　　月　　17　　　日
                       第七庭    法  官　黃　秋　鴻
上為正本係照原本作成。
本件以訴訟事件所涉及之法律見解具有原則性者為限，始得於本
判決送達後20日內向本院提出上訴狀並表明上訴理由，如已於本
判決宣示後送達前提起上訴者，應於判決送達後20日內補具上訴
理由（均按他造人數附繕本），且經最高行政法院許可後方得上
訴。
中　　華　　民　　國　　94　年　　2　　月　　17　　　日
                                  書 記 官  王 琍 瑩
